臺灣高雄地方法院交通事件裁定　　　　 96年度交聲字第148號
原處分機關　交通部公路總局高雄區監理所旗山監理站
異　議　人
即受處分人　甲○○
上列受處分人因聲明異議案件，對於交通部公路總局高雄區監理
所旗山監理站96年2 月14日所為之處分（原處分案號：旗監違字
第裁85-B00000000號），聲明異議，本院裁定如下：
    主  文
異議駁回。
    理  由
一、異議意旨略以：異議人即受處分人係領有殘障手冊之人，於
    民國95年12月26日將VQ-8526 號車輛停於高雄市○○○路
    436 號前之殘障停車位，因一時疏忽未將識別證置放於汽車
    擋風玻璃明顯處，致遭拖吊，並經裁處新臺幣（下同）1,20
    0 元之罰鍰，惟異議人確為身心障礙者，且事後已檢附殘障
    手冊、身心障礙者專用停車位識別證供查核，原處分機關仍
    逕予處罰，即有違誤，為此請求撤銷原處分云云。
二、按受處分人，不服第8 條主管機關所為之處罰，得於接到裁
    決書之翌日起20日內，向管轄地方法院聲明異議。經查，高
    雄市政府於96年2 月14日作出本件裁決書，而異議人即受處
    分人於同日收受送達後，於96年2 月27日聲明異議，有高雄
    市○○○○道路交通管理事件裁決書、送達證書、附有本院
    收狀文戳之聲明異議狀各1 份附卷足稽，是異議人本件聲明
    異議，程序符合法令規定，合先敘明。
三、本件異議人雖以上開情詞置辯。惟查：
(一)按「公共停車場應保留百分之二比例做為身心障礙者專用停
    車位，車位未滿50個之公共停車場，至少應保留1 個身心障
    礙者專用停車位。非領有專用停車位識別證明之身心障礙者
    或其家屬，不得違規佔用。前項身心障礙者專用停車位之設
    置地點、空間規劃、使用方式、識別證明之核發及違規佔用
    之罰則等由中央主管機關會同交通、營建等相關單位定之」
    、「使用身心障礙者專用停車位者，除掛有專用牌照之車輛
    外，應將專用停車位識別證置於汽車擋風玻璃明顯處或黏貼
    於機車車首，以供查核檢驗。」，身心障礙保護法笫48條及
    身心障礙者專用停車位設置管理辦法笫9 條笫1 項分別定有
    明文。又按，「汽車駕駛人停車時，有下列情形之一者，處
    新臺幣600 元以上1,200 元以下罰鍰：．．．十、於身心障
    礙專用停車位違規停車。…第一項第十款應以最高額處罰之
    ，…」，道路交通管理處罰條例笫56條笫1 項笫10款、第3
    項亦分別定有明文。
(二)本件異議人於民國95年12月26日12時28分許，將其所有車牌
    號碼為VQ-8526 號之自用小客車停放在位於高雄市○○○路
    436 號前之身心障礙者專用停車位，但因其並未隨車置放專
    用停車位識別證，經高雄市政府警察局交通警察大隊警員以
    異議人違反道路交通管理處罰條例第56條第1 項第10款之規
    定掣單舉發，並經原處分機關裁處1,200 元罰鍰之事實，有
    高市警交字第B00000000 號舉發違反道路交通管理事件通知
    單及交通部公路總局高雄區監理所旗山監理站旗監違字第裁
    85-B00000000號違反道路交通管理事件裁決書各1 份存卷可
    參。
(三)本件異議人於上開時間將上開車輛停放在身心殘障者專用停
    車位，且未置放停車位識別證等情，為異議人所不爭執，核
    與警員填具舉發通知單舉發過程相符，自堪認定屬實。按身
    心障礙者專用停車位設置管理辦法之立法目的主要在於維護
    身心障礙者之合法權益及生活，保障其公平參與社會生活之
    機會，結合政府及民間資源，規劃並推行各項扶助及福利措
    施，乃於身心障礙者保護法第48條授權訂定身心障礙者專用
    停車位設置管理辦法。而專用停車位識別證應由身心障礙者
    本人親自持用或家屬乘載身心障礙者本人時持用。前項家屬
    如未乘載身心障礙者本人時，不得使用專用停車位識別證。
    掛有專用牌照之車輛，由身心障礙者本人使用或乘載身心障
    礙者本人時，得使用身心障礙者專用停車位，身心障礙者專
    用停車位設置管理辦法第12條定有明文，考其立法意旨應在
    於藉由專用停車位識別證之查核，以檢驗殘障車位實際佔用
    者之身分，確保使用殘障車位之人為身心障礙者，防止一般
    民眾駕駛身心障礙車輛或一般車輛而佔用殘障車位，破壞立
    法美意。是汽車駕駛人縱使於身分上符合將車輛停放於身心
    障礙者專用停車位之規定，惟如其未依規定將專用停車位識
    別證放置於車內擋風玻璃明顯處時，將使查核之員警無法判
    定該車是否屬於已登記身心障礙車輛及該車實際駕駛人或車
    上之人是否為身心障礙者，就此，內政部亦表示：「有關使
    用身心障礙者專用停車位者，應將專用停車位識別證置於汽
    車擋風玻璃明顯處或黏貼於機車車首以供查核驗證，對於違
    規者當依道路交通管理處罰條例相關規定辦理。」等語明確
    ，此業經內政部以90年12月11日（90）台內社字第9036856
    號函函釋明確，從而，身心障礙者倘未依身心障礙者專用停
    車位設置管理辦法笫9 條笫1 項規定將專用停車位識別證置
    於汽車擋風玻璃明顯處或黏貼於機車車首，以供查核檢驗，
    即逕自將車輛停放於身心障礙專用停車位內，自屬違規停車
    ，要屬無疑。
(四)查本件異議人為中度肢障，領有身心障礙者專用停車位識別
    證等節，固有中華民國殘障手冊影本及該識別證影本各1 份
    在卷可參，惟揆諸上開說明，異議人未將身心障礙識別卡置
    於汽車擋風玻璃明顯處，既難以認定當時實際駕駛車輛者為
    身心障礙者本人，異議人復以一時疏忽遺忘為由，尚難認可
    作為其未違規使用身心障礙者專用停車位之理由。從而，本
    件事證明確，異議人本件違規行為，洵堪認定，則原處分機
    關依道路交通管理處罰條例第56條第1 項第10款及同條第3
    項之規定裁處最高額1,200 元之罰鍰，核與上開規定並無違
    誤，是本件聲明異議為無理由，應予駁回。
四、應依道路交通案件處理辦法第19條，裁定如主文。
中　　華　　民　　國　　96　　年　　3 　　月　　22　　日
                  交通法庭    法　官  林書慧
以上正本證明與原本無異。
如不服本裁定應於送達後5日內向本院提出抗告狀。
中　　華　　民　　國　　96　　年　　3 　　月　　23　　日
                              書記官  鍾錦祥
